最高法院刑事裁定　　　　　　　　　 110年度台抗字第1569號
抗　告　人　黃光平



上列抗告人因違反毒品危害防制條例案件，不服臺灣高等法院臺
南分院中華民國110年5月25日駁回聲請再審之裁定（109 年度聲
再字第94號），提起抗告，本院裁定如下：
    主  文
抗告駁回。
    理  由
一、按經法院認無再審理由而以裁定駁回後，不得更以同一原因
    聲請再審；法院認為聲請再審之程序違背規定者，應以裁定
    駁回之，刑事訴訟法第434條第3項、第433 條前段定有明文
    。上開「同一原因」聲請再審之禁止，係指「同一事實原因
    」之謂，此應就重行聲請再審之事由暨所提證據（含證據方
    法及證據資料），與前經實體裁定駁回之聲請是否一致加以
    判斷，實質相同之事由與證據，不因聲請意旨陳以不同之說
    詞或論點，即謂並非同一事實原因。又刑事訴訟法第420 條
    第1項第6款及第3 項規定，為受判決人之利益，得以發現單
    獨或與先前之證據綜合判斷，足認受有罪判決者應受無罪、
    免訴、免刑或輕於原判決所認罪名判決之新事實或新證據為
    由，聲請再審。是為受判決人利益聲請再審所憑之新事實或
    新證據，除須具有未經判斷之嶄新性（或稱新規性）外，尚
    須具備單獨或與先前之證據綜合判斷而足以動搖原確定判決
    所認定事實之確實性（或稱明確性、顯著性），二者均不可
    或缺，倘未兼備，因與上揭法定聲請再審事由不符，法院即
    應認聲請再審為無理由，依同法第434條第1項規定，以裁定
    駁回之。另再審及非常上訴制度，雖均為救濟已確定之刑事
    判決而設，惟再審係為原確定判決認定事實錯誤而設之救濟
    程序，與非常上訴程序係為糾正原確定判決法律上錯誤者有
    別。是倘所主張者，係關於原確定判決適用法律不當或違法
    之情形，核屬非常上訴之範疇，並非聲請再審所得救濟。
二、本件抗告人黃光平因違反毒品危害防制條例案件，對於原審
    106年度上訴字第726號確定判決即其附表四（下稱附表四）
    聲請再審意旨略稱：
  ㈠附表四編號1、2、10、11（即原確定判決附表二編號1、2、
    10、11）部分，認定抗告人不符合供出毒品來源減刑之規定
    ，惟證人即臺南市政府警察局善化分局警員王建智陳述抗告
    人有供出毒品來源因而破獲該販毒人員之情事，且秘密證人
    A1也明確陳述購毒日期，另證人吳心怡亦證述抗告人於民國
    104年間就開始向其購買毒品，並證稱其於105年4 月20日有
    販賣第一級毒品海洛因及第二級毒品甲基安非他命予抗告人
    ，則原確定判決認抗告人就上開部分均未符合供出毒品來源
    減刑之規定，認定事實自有違誤，請求調查秘密證人A1筆錄
    內容。
  ㈡吳心怡在107年1月30日原審審理時證述伊有於105年4月20日
    販賣毒品給抗告人，惟書記官未如實明確記錄在審理筆錄內
    ，已然損害抗告人得因供出毒品來源減刑之權益，足以影響
    事實認定，請求勘驗該日審理錄音檔。
  ㈢證人即購毒者陳忠志證述抗告人就其部分，有部分有收錢，
    有部分未收錢，惟原確定判決未加調查，且附表四編號7 所
    示部分，並非抗告人本人所犯；又107年9月4 日當庭勘驗之
    錄音筆錄可證明接聽電話之人是林源宏，並非抗告人，陳忠
    志證稱是抗告人接聽電話自屬不實。另陳忠志已證述其與抗
    告人有仇，所證自不能全盤採信，請傳喚與之對質。
  ㈣陳忠志曾證稱綽號「阿鉉」之陳明鉉在場，而原審未傳喚陳
    明鉉到庭證明陳忠志之陳述有所出入，其可證明抗告人並未
    向陳忠志收錢，而僅係轉讓並非販賣，此部分另聲請傳喚陳
    明鉉以資證明。  
  ㈤本案所實施通訊監察之105年度聲監續字第381號，其自 105
    年4月起至6月底止3 個月內，卷內均無監察報告書及法官核
    准監聽文書，顯係員警非法實施監聽。而原確定判決據以認
    定有罪之105年度聲監字第174號、105年度聲監續字第311號
    通訊監察譯文亦未存於原確定判決卷內，且其中只有附表四
    編號12之105年度聲監續字第381號監聽對象電話為抗告人，
    其餘之附表四編號1 至11、13、14、15等14罪之監聽對象並
    非是抗告人。原審法院未依法定程序調閱偵審全卷自屬違法
    。
  ㈥原確定判決未注意抗告人在本案之前並無施用第一級毒品和
    販賣毒品前科，亦未注意抗告人患有精神疾病，就本件定應
    執行刑部分顯然過重失衡。
  ㈦抗告人經營公司有正常收入，證人即購毒者林源宏則無所事
    事，抗告人何需販賣毒品給林源宏，且105年度偵字第18673
    號筆錄中提到林源宏都是介紹藥頭給抗告人或林源宏幫忙拿
    毒品，此部分請求與林源宏對質。
  ㈧證人王宏仁都跟陳忠志一起到抗告人家聊天，可證明是轉讓
    而非販賣毒品予陳忠志施用，請予傳喚。
  ㈨請傳喚證人郭姿伶、王金蜜、黃玉筠（即黃美賢），其等可
    證明陳忠志證述伊來找抗告人時並無女性在場並不實在，足
    認陳忠志指證不實有偽證可能性。爰依刑事訴訟法第420 條
    第1項第6款、第3 項規定之發現新事實、新證據聲請再審云
    云。
三、原裁定則略以：
  ㈠不合法部分：抗告人前曾以附表四編號1、2、10、11部分有
    供出毒品來源因而查獲上游吳心怡部分聲請再審，業經駁回
    確定。抗告人復以上開聲請意旨㈠、㈡之同一原因聲請再審
    ，自屬不合法，應予駁回。
  ㈡無理由部分：
  1.原確定判決認抗告人有附表四編號1 至12所示販賣第一、二
    級毒品，及附表四編號13至15所示轉讓禁藥甲基安非他命之
    犯行，業於判決理由中詳述其調查、取捨證據之結果及憑以
    認定犯罪事實之心證理由，且對於抗告人否認犯罪所辯各節
    何以不足採取，亦已依憑卷內證據資料，於理由內一一詳為
    指駁說明，所為論斷說明，核與卷內訴訟資料悉無不合，並
    無違背一般經驗法則及論理法則之情事。並已就抗告人之自
    白、陳忠志、林源宏、陳明鉉之證言、上開通訊監察譯文及
    勘驗筆錄部分，詳予說明就該等證據評價取捨之理由，抗告
    人前揭聲請再審意旨㈢、㈣、㈤、㈦、㈧指稱陳忠志、林源
    宏、陳明鉉證述不具可信性，係對原確定判決卷內業已存在
    之同一證據持相異評價，再事爭執，況原確定判決認定事實
    並非僅依憑陳忠志、林源宏、陳明鉉之證言，抗告人所提此
    部分證據，單獨或與先前之證據綜合判斷，尚不足認具備顯
    然可認為足以動搖原有罪確定判決之要件，即難認符合再審
    之理由。
  2.聲請再審意旨㈡其中主張原審前於107年1月30日審理期日詰
    問吳心怡之筆錄記載與開庭錄音光碟不符部分，經原審於本
    件聲請再審程序當庭勘驗該部分錄音光碟結果，其筆錄記載
    與錄音光碟之內容大致相符（勘驗結果如原裁定附表所示）
    ，雖其中編號3、6、7 、13、14、19之筆錄記載較為簡略，
    然仍未超出吳心怡陳述之意旨，抗告人執此部分筆錄之記載
    有誤據以聲請再審，即有誤會。
  3.前揭聲請再審意旨㈤其中以通訊保障及監察法第5條第4項之
    規定，執行監聽期間內應依法製作報告書，原確定判決卷內
    無此資料亦未依法調查該等證據，實屬違法云云。惟有關原
    確定判決所引用之證據有無證據能力等是否違法問題，乃得
    否聲請非常上訴範疇，並非再審程序所得審究，自不能執為
    再審之原因。抗告人以本案通訊監察程序違背法令，主張有
    再審理由，難認有理由。
  4.抗告人前揭聲請再審意旨㈣、㈨請求傳訊郭姿伶、王金蜜、
    陳明鉉部分，惟該等證人業經原確定判決調查審酌，抗告人
    無非係就原確定判決本於自由心證對證據採酌與否再為爭執
    ，尚不足以動搖原確定判決，自與刑事訴訟法第420條第1項
    第6款要件不符。
  5.抗告人前揭聲請再審意旨㈢、㈣、㈧聲請傳喚陳忠志、王宏
    仁、陳明鉉（就販毒部分），證明伊係無償請陳忠志施用毒
    品，另證人黃美賢可以證明陳忠志所言不實在云云。惟抗告
    人此部分再審理由，僅憑一己之說法，未提出任何依據具體
    指明證人王宏仁、陳明鉉、黃美賢何以會動搖原確定判決之
    事實認定基礎，已難認業就新證據之確實性盡到說明義務；
    又原確定判決係依憑卷內證據資料（包括抗告人於第一審審
    理時之自白），認定抗告人確有販賣第一級毒品予陳忠志之
    犯罪事實，縱使傳喚王宏仁、陳明鉉、黃美賢出庭就抗告人
    上開主張之待證事實作證，亦不足以對原確定判決所認定抗
    告人之犯罪事實產生合理懷疑及動搖，自無調查之必要，而
    與刑事訴訟法第420條第1項第6 款規定新證據應具備之「確
    實性」法定要件未合，亦難認已符合再審之理由。
  6.前揭聲請再審意旨㈥主張原確定判決量刑過重云云，核屬科
    刑範圍，與刑事訴訟法第420條第1項第6 款所規定聲請再審
    之「應受輕於原判決所認罪名」要件不符。
  ㈢本件聲請再審所據事由，或係以同一事由重行聲請再審，違
    背再審聲請之程序規定；或係僅對原確定判決已詳為說明及
    審酌之事項，徒憑己見而為不同之評價，而不符合刑事訴訟
    法第420條第1項第6 款規定之再審事由；或係提出之其他證
    據，經核亦與刑事訴訟法第420條第1項第6 款所規定之聲請
    再審要件不符。乃以本件聲請再審，核屬部分不合法，部分
    無理由，均應予駁回。
四、原審裁定依抗告人據以聲請再審之各項事由，已詳予說明關
    於依刑事訴訟法第434條第3項規定，其此部分聲請再審係以
    同一原因而於法不合；另其餘部分，如何於單獨觀察或與先
    前之證據綜合判斷後，均不足以動搖原確定之有罪判決，而
    難認符合刑事訴訟法第420條第1項第6 款規定之新規性及確
    實性，其此部分所據以聲請再審之事由，係均就原確定判決
    取捨論斷之事項再為爭執，為無理由；至有關主張無證據能
    力部分，係屬對原確定判決適用法則是否違法之指摘，核屬
    非常上訴範疇，原裁定併予以駁回，均無不合。抗告意旨仍
    執相同陳詞，或徒執原確定判決對於證人證詞之取捨、通訊
    監察譯文之援用，均有適用證據法則不當，且原審裁定前未
    再傳喚證人等情，指摘原裁定違法，均為無理由，應予駁回
    。
據上論結，應依刑事訴訟法第412條，裁定如主文。
中    華    民    國   110    年    10    月    14    日
                  刑事第二庭審判長法  官  林  勤  純  
                                  法  官  王  梅  英  
                                  法  官  李  釱  任  
                                  法  官  吳  秋  宏  
                                  法  官  莊  松  泉  
本件正本證明與原本無異
                                  書記官
中    華    民    國   110    年    10    月    19    日